臺灣桃園地方法院刑事判決
111年度審訴字第89號
公  訴  人  臺灣桃園地方檢察署檢察官 
被      告  李添雄


上列被告因違反森林法案件，經檢察官提起公訴（110年度偵字
第25379號），被告於本院準備程序中，就被訴事實為有罪之陳
述，經本院告知簡式審判程序意旨，並聽取當事人之意見後，本
院合議庭裁定改依簡式審判程序審理，本院判決如下：
    主  文
李添雄犯森林法第五十二條第三項、第一項第六款之使用車輛搬
運森林主產物貴重木贓物罪，處有期徒刑壹年貳月，併科罰金新
臺幣壹佰壹拾萬元，罰金如易服勞役，以罰金總額與壹年之日數
比例折算。扣案如附表編號1、2、3所示之物，均沒收。
　　事實及理由
一、本件犯罪事實及證據，除證據部分補充「被告李添雄於本院
    準備程序及審理中之自白」外，其餘均引用如附件檢察官起
    訴書之記載。
二、論罪科刑：　　
(一)按森林係指林地及其群生竹、木之總稱。而所謂森林主產物
    ，依國有林林產物處分規則第3條第1款之規定，係指生立、
    枯損、倒伏之竹木及餘留之根株、殘材而言。查本案查獲之
    臺灣扁柏係位於國有林班地內之木材乙節，業據證人黃文韡
    證述明確，自屬森林主產物無訛；又臺灣扁柏具高經濟、生
    態價值，復經行政院農業委員會於民國104年7月10日以農林
    務字第1041741162號公告為貴重木樹種在案，自該當森林法
    第52條第3項所謂「貴重木」要件。
(二)核被告所為，係犯森林法第52條第3項、第1項第6款之使用
    車輛搬運森林主產物貴重木罪，應依森林法第52條第3項規
    定加重其刑。
(三)爰審酌被告為圖一己私利，竟購買後搬運無合法證明文件且
    屬森林主產物貴重木之臺灣扁柏，對森林資源之保育造成損
    害，所為非是，惟念其犯後坦承犯行，非無悔意，並衡以被
    告之犯罪動機、情節及所生危害暨其自陳目前從事園藝工作
    、月薪新臺幣（下同）2萬7,000元至2萬8,000元、教育程度
    為高中畢業、沒有需要撫養的人等一切情狀，量處如主文所
    示之刑。
(四)併科罰金部分之說明：犯第50條第1項、第2項之罪而有下列
    情形之一者，處1年以上7年以下有期徒刑，併科新臺幣100
    萬元以上2,000萬元以下罰金：四、結夥二人以上或僱使他
    人犯之。第一項森林主產物為貴重木者，加重其刑至二分之
    一。森林法第52條第1項第4款、第3項定有明文。參酌本案
    被告所搬運之臺灣扁柏木，市價9,360元，山價9,340元，有
    國有林產物價金查定書1份存卷可參，及被告之犯罪情節，
    併科被告罰金110萬元，上開罰金總額縱以最高之折算標準
    即3,000元折算勞役1日，亦已逾1年之日數，應依刑法第42
    條第5項規定，併諭知如易服勞役，以罰金總額與1年之日數
    比例折算。
三、沒收：
(一)按犯森林法第52條之罪者，其供犯罪所用、犯罪預備之物或
    犯罪所生之物，不問屬於犯罪行為人與否，沒收之，森林法
    第52條第5 項定有明文。查扣案如附表編號1、2、3所示之
    自用小客車及手機等物，均係被告所有，且供被告用以搬運
    本案木頭及聯繫本案犯罪所用之物，爰依森林法第52條第5 
    項規定，不問屬於犯罪行為人與否，宣告沒收之。
(二)被告本件之犯罪所得即臺灣扁柏4塊，業據扣案並經行政院
    農業委員會林務局新竹林區管理處大溪工作站領回等情，有
    贓物認領保管單在卷可憑（見偵卷第153頁），是上開犯罪
    所得既已實際合法發還告訴人，爰不予宣告沒收或追徵，併
    此敘明。
據上論斷，應依刑事訴訟法第273條之1第1項、第299條第1項前
段、第310條之2、第454條第2項，判決如主文。
本案經檢察官古御詩提起公訴，經檢察官林欣怡到庭執行職務
中　　華　　民　　國　　111 　年　　5 　　月　　13　　日
                    刑事審查庭    法　官　林慈雁
以上正本證明與原本無異。
如不服本判決應於收受判決後20日內向本院提出上訴書狀，並應
敘述具體理由。其未敘述上訴理由者，應於上訴期間屆滿後20日
內向本院補提理由書(均須按他造當事人之人數附繕本)「切勿逕
送上級法院」。
                                  書記官　吳秉翰
中　　華　　民　　國　　111 　年　　5 　　月　　16　　日
附錄本案論罪科刑法條：
森林法第52條
犯第50條第1項、第2項之罪而有下列情形之一者，處1年以上7年
以下有期徒刑，併科新臺幣1百萬元以上2千萬元以下罰金：
一、於保安林犯之。
二、依機關之委託或其他契約，有保護森林義務之人犯之。
三、於行使林產物採取權時犯之。
四、結夥二人以上或僱使他人犯之。
五、以贓物為原料，製造木炭、松節油、其他物品或培植菇類。
六、為搬運贓物，使用牲口、船舶、車輛，或有搬運造材之設備
    。
七、掘採、毀壞、燒燬或隱蔽根株，以圖罪跡之湮滅。
八、以贓物燃料，使用於礦物之採取，精製石灰、磚、瓦或其他
    物品之製造。
九、以砍伐、鋸切、挖掘或其他方式，破壞生立木之生長。
前項未遂犯罰之。
第1項森林主產物為貴重木者，加重其刑至二分之一。
前項貴重木之樹種，指具高經濟或生態價值，並經中央主管機關
公告之樹種。
犯本條之罪者，其供犯罪所用、犯罪預備之物或犯罪所生之物，
不問屬於犯罪行為人與否，沒收之。
第50條及本條所列刑事案件之被告或犯罪嫌疑人，於偵查中供述
與該案案情有重要關係之待證事項或其他正犯或共犯之犯罪事證
，因而使檢察官得以追訴該案之其他正犯或共犯者，以經檢察官
事先同意者為限，就其因供述所涉之犯罪，減輕或免除其刑。
附表
編號 扣押物品名稱 數量 1 廠牌HTC U11 Plus 手機（IMEI碼1:000000000000000號、IMEI碼2:000000000000000號） 1支 2 廠牌HTC ONE 801S手機（IMEI碼：000000000000000號） 1支 3 車牌號碼000-0000號自用小客車（含車輛鑰匙1把） 1輛 

附件：
臺灣桃園地方檢察署檢察官起訴書
                                    110年度偵字第25379號
　　被　　　告　李添雄　男　53歲（民國00年0月0日生）
　　　　　　　　　　　　住花蓮縣○○鄉○○村○○街00號
　　　　　　　　　　　　國民身分證統一編號：Z000000000號
上列被告因違反森林法案件，已經偵查終結，認應提起公訴，茲
將犯罪事實及證據並所犯法條分敘如下：
        犯罪事實
一、李添雄明知真實姓名年籍不詳、暱稱「桃園小龍」之成年人
    ，以不詳方式所取得之臺灣扁柏係屬林務機關禁採之森林主
    產物及貴重木，並經行政院農業委員會公告屬於貴重木，生
    長環境要求嚴格，與溫度、高度均有相當關係，為臺灣山區
    國有林地產物，屬國有林地之特殊物種，極具經濟價值，各
    地區林區管理處或各大學之實驗林管理處，已陸續停止標售
    國有林木，市面上少有合法之臺灣扁柏交易，若欠缺合法來
    源證明，來路不明之臺灣扁柏應屬盜伐、盜取之贓物，竟仍
    基於搬運森林主產物貴重木贓物之犯意，於民國110年6月11
    日下午3時許，接獲「桃園小龍」以通訊軟體LINE所撥打之
    電話，通知其至桃園市復興區低陸山登山口處（座標為X：2
    88885、Y：0000000）交易，李添雄即駕駛車牌號碼000-000
    0號自用小客貨車至上開登山口處，以代價新臺幣（下同）1
    萬4,000元向「桃園小龍」購買無合法證明文件之森林主產
    物貴重木臺灣扁柏共4塊（重量為15公斤、材積為0.026立方
    公尺、山價為9,360元），李添雄隨即將上開臺灣扁柏置放
    在前開車輛之後車廂並載離。嗣李添雄於同日下午5時15分
    許，駕駛上開車輛行經同區華陵里台7線公路46.7公里附近
    與爺亨路路口時為警攔查，經警方查獲並扣得上開臺灣扁柏
    共4塊及前開自用小客貨車。
二、案經行政院農業委員會林務局新竹林區管理處告訴及桃園市
    政府警察局大溪分局報告偵辦。
        證據並所犯法條
一、上揭犯罪事實，業據被告李添雄於警詢及偵訊時均坦承不諱
    ，並有證人即上開新竹林區管理處大溪工作站技士黃文韡於
    警詢時證述明確，另有桃園市政府警察局大溪分局光華派出
    所搜索扣押筆錄及扣押物品目錄表、LINE對話紀錄、代保管
    單、贓物認領保管單、車輛詳細資料報表、前開新竹林區管
    理處110年7月14日竹政字第1102212049號函檢送之森林被害
    報告書、查獲及指認位置圖、土地建物查詢資料、國有林林
    產物價金查定書、檢尺明細表、林產物價金查定表、林產處
    分生產費用查定明細表、扣案木照片各1份、現場及扣案物
    品照片共17張等在卷可查，足認被告自白與事實相符，其犯
    嫌應堪認定。
二、論罪：
  ㈠按森林法第52條第1項第6款以「為搬運贓物，使用牲口、船
    舶、車輛或有搬運造材之設備」為加重條件，考其立法旨趣
    ，乃在防止或預防使用動力設備之行為，因而擴大對自然生
    態之破壞。準此，是否該當森林法第52條第1項第6款之使用
    車輛搬運森林主產物贓物罪，應衡酌行為人所使用之車輛種
    類、其所搬運之森林主產物之體積、數量、價值，判斷是否
    使用車輛之主要目的係在搬運贓物，而致森林法所欲保護森
    林資源之立法目的有因此擴大遭受損害之虞。查被告所搬運
    之上開臺灣扁柏4塊，重達15公斤，而被告與「桃園小龍」
    約定交易該臺灣扁柏之地點係在上述低陸山登山口處，顯見
    被告無法輕易徒手自該處將前開臺灣扁柏4塊搬送至目的地
    ，可見被告確有使用車輛搬運贓物之必要，是上開扣案車輛
    除係作為被告代步工具外，主要目的則係在搬運贓物等情甚
    為明灼。
  ㈡核被告所為，係犯森林法第52條第3項、第1項第6款之為搬運
    贓物使用車輛搬運森林主產物貴重木罪嫌。又臺灣扁柏為行
    政院農業委員會所公告之貴重木，有上開森林被害告訴書附
    卷可查，是被告所犯之上開罪嫌，請依森林法第52條第3項
    之規定，加重其刑至2分之1。
  ㈢沒收：
  1.按犯森林法第52條之罪者，其供犯罪所用、犯罪預備之物或
    犯罪所生之物，不問屬於犯罪行為人與否，沒收之，同條第
    5項定有明文。而扣案被告所有之車牌號碼000-0000號自用
    小客貨車1輛，係供本案搬運森林主產物貴重木贓物犯罪所
    用之物，已於前述，故請依森林法第52條第5項之規定，不
    問屬於犯罪行為人與否，予以宣告沒收。 
  2.按犯罪所得，屬於犯罪行為人者，沒收之；犯罪所得已實際
    合法發還被害人者，不予宣告沒收或追徵，刑法第38條之1第
    1項、第5項分別定有明文。查上開臺灣扁柏4塊，已扣案並
    經前開新竹林區管理處大溪工作站代為領回，有上開贓物領據
    在卷可證，是前開犯罪所得既已實際合法發還，爰請不予宣
    告沒收或追徵。
三、依刑事訴訟法第251條第1項提起公訴。
　  此　  致
臺灣桃園地方法院
中　　華　　民　　國　 110　　年　　12　　月　　22　　日
　　　　　　　　　　　　　    檢察官  古御詩
本件證明與原本無異
中　　華　　民　　國　 111　　年　　1 　　月　　7 　　日
                              書記官  陳心怡
所犯法條：
森林法第52條
犯第50條第1項、第2項之罪而有下列情形之一者，處1年以上7年
以下有期徒刑，併科新臺幣1百萬元以上2千萬元以下罰金：
一、於保安林犯之。
二、依機關之委託或其他契約，有保護森林義務之人犯之。
三、於行使林產物採取權時犯之。
四、結夥二人以上或僱使他人犯之。
五、以贓物為原料，製造木炭、松節油、其他物品或培植菇類。
六、為搬運贓物，使用牲口、船舶、車輛，或有搬運造材之設備
    。
七、掘採、毀壞、燒燬或隱蔽根株，以圖罪跡之湮滅。
八、以贓物燃料，使用於礦物之採取，精製石灰、磚、瓦或其他
    物品之製造。
九、以砍伐、鋸切、挖掘或其他方式，破壞生立木之生長。
前項未遂犯罰之。
第1項森林主產物為貴重木者，加重其刑至二分之一。
前項貴重木之樹種，指具高經濟或生態價值，並經中央主管機關
公告之樹種。
犯本條之罪者，其供犯罪所用、犯罪預備之物或犯罪所生之物，
不問屬於犯罪行為人與否，沒收之。
第50條及本條所列刑事案件之被告或犯罪嫌疑人，於偵查中供述
與該案案情有重要關係之待證事項或其他正犯或共犯之犯罪事證
，因而使檢察官得以追訴該案之其他正犯或共犯者，以經檢察
官事先同意者為限，就其因供述所涉之犯罪，減輕或免除其刑。